臺灣彰化地方法院彰化簡易庭民事判決
111年度彰簡字第152號
原      告  顏李秀盆

訴訟代理人  顏靖軒  
被      告  王庭萱  
上列當事人間請求損害賠償事件，經本院刑事庭裁定移送前來（
110年度交簡附民字第92號），本院於民國111年4月26日言詞辯
論終結，判決如下：
    主  文
被告應給付原告新臺幣伍拾貳萬捌仟伍佰壹拾捌元，及自民國一
一○年十二月二十二日起至清償日止，按週年利率百分之五計算
之利息。
原告其餘之訴駁回。
本判決原告勝訴部分得假執行。但被告如以新臺幣伍拾貳萬捌仟
伍佰壹拾捌元為原告預供擔保後，得免為假執行。
原告其餘假執行之聲請駁回。
　　事實及理由
一、原告主張：
（一）被告於民國110年1月4日上午6時43分許，駕駛車牌號碼00
      0-0000號自用小客車（下稱肇事車輛），沿彰化縣花壇鄉
      金墩街由西往東方向行駛，行駛至花壇鄉金墩街139號前
      ，本應注意車前狀況，隨時採取必要之安全措施，且汽車
      在未劃有分向標線之道路交會時，應減速慢行，而依當時
      天候晴、晨光、柏油路面乾燥無缺陷、道路無障礙物、視
      距良好，並無不能注意之情事，竟疏未注意，貿然直行，
      適有原告蹲在該處車道邊整理盆栽，妨礙交通，被告駕駛
      之自用小客車因而撞擊原告，造成原告受有左側鎖骨骨折
      、右側脛骨骨幹骨折、第12胸椎壓迫性骨折、右側遠端脛
      骨（內外踝骨）骨折、左側第7至第12肋骨骨折合併血胸
      等傷害（下稱系爭傷害）。被告涉犯上開過失傷害行為，
      業經本院刑事庭以110年度交簡字第2030號判決處有期徒
      刑3月確定在案（下稱系爭刑案）。本件被告應負九成過
      失責任，且原告尚未申請強制險，爰依民法第184條、第1
      93條及第195條等規定，提起本件訴訟。
（二）原告因被告過失傷害行為所受之損害，包含下列費用：
    1.醫療費用新臺幣（下同）366,265元。
　　2.看護費12,000元：原告因本件事故受有系爭傷害，自110
      年1月8日下午起至同年月13日止，需聘請照顧服務員全日
      看護，以每日2,400元計算，實際支出看護費12,000元。
　  3.安養院費用（110年1月至110年11月）401,851元。
　　4.營養品費用（110年2月至111年1月）62,962元。
　　5.鱸魚湯費用（110年1月至110年11月）19,800元。
　　6.居家照護三餐費用（110年12月至111年11月）26,400元。
　　7.居家照護復健費（110年12月至111年11月）12,000元。
　　8.精神慰撫金600,000元：原告於本件事故發生時，為身體
      健壯之人，卻因被告之過失，致受有系爭傷害，原告受傷
      疼痛苦不堪言，並常於午夜夢迴之際，回想到當時車禍狀
      況因而有行動困難、失眠、焦慮、頭痛、身體疼痛、頭暈
      等症狀，而被告更於肇事後對於原告至醫院未發一語，探
      望一次再未曾聞問，更堅持不肯與原告和解，被告對己所
      為犯行根本毫無悔意，令原告精神上飽受痛苦，爰請求精
      神慰撫金600,000元。　　　　　
　　9.以上合計1,501,278元，僅請求1,500,000元。　
（三）並聲明：
　　1.被告應給付原告1,500,000元，及自起訴狀繕本送達翌日
      起至清償日止，按週年利率5%計算之利息。
　　2.願供擔保，請准予宣告假執行。　  
二、被告則以：就系爭刑案所認定之事實均承認，過失肇責以系
    爭刑案認定為準。原告請求醫療費用、自110年1月9日起至
    同年月13日之看護費用均不爭執，其餘均爭執，且原告入住
    安養機構與系爭事故間之因果關係亦未說明，此部分主張不
    合理，兩造曾多次試行和解，被告並非全然無心處理，且原
    告主張之金額顯屬過高等語置辯。並聲明：（一）原告之訴
    駁回。（二）如獲不利判決，願供擔保免予假執行。
三、得心證之理由：
（一）原告主張上開發生車禍之過程及原告所受之傷勢等事實，
      業據其提出彰化基督教醫療財團法人彰化基督教醫院（下
      稱彰基醫院）診斷書、交通部公路總局臺中區監理所彰化
      縣區車輛行車事故鑑定會彰化縣區0000000案鑑定意見書
      （下稱系爭鑑定意見書）等為證，復經本院調取系爭刑案
      卷宗核閱無訛，亦有該案刑事判決在卷可稽，且為被告所
      不爭執，堪信為真。 
（二）按因故意或過失不法侵害他人之權利者，負損害賠償責任
      ；汽車、機車或其他非依軌道行駛之動力車輛，在使用中
      加損害於他人者，駕駛人應賠償因此所生之損害。但於防
      止損害之發生，已盡相當之注意者，不在此限；不法侵害
      他人之身體或健康者，對於被害人因此喪失或減少勞動能
      力，或增加生活上之需要時，應負損害賠償責任；不法侵
      害他人之身體、健康、名譽、自由、信用、隱私、貞操，
      或不法侵害其他人格法益而情節重大者，被害人雖非財產
      上之損害，亦得請求賠償相當之金額，民法第184條第1項
      前段、第191條之2、第193條第1項、第195條第1項前段分
      別定有明文。又按汽車行駛時，駕駛人應注意車前狀況及
      兩車並行之間隔，並隨時採取必要之安全措施，不得在道
      路上蛇行，或以其他危險方式駕車；汽車交會時，應依下
      列規定：一、在未劃有分向標線之道路，或鐵路平交道，
      或不良之道路交會時，應減速慢行，道路交通安全規則第
      94條第3項、第100條第1項第15款分別定有明文。經查，
      本件事故路段為未劃有分向標線之道路，被告於上揭時、
      地駕駛肇事車輛，行駛至事故路段與第三人車輛會車時，
      疏未減速慢行及注意車前狀況，並隨時採取必要之安全措
      施，致不慎撞及當時在系爭路段蹲在整理盆栽之原告，造
      成原告受有系爭傷害等情，此有系爭刑案卷宗資料及系爭
      鑑定意見書附卷可參，本院參酌系爭刑案卷內交通事故資
      料、現場圖、事故照片、談話紀錄表等資料，亦同此認定
      ，被告之行為與原告所受傷害有相當因果關係，被告復未
      舉證證明其就防止損害發生已盡相當之注意，自應就不法
      侵害原告之身體、健康負賠償責任，則原告請求被告賠償
      其所受損失，即屬有據。
（三）茲就原告請求之各項損害賠償，審核如下：　　
　　1.醫療費用部分：
　　　原告主張因本件事故受傷，因而支出醫藥費用共計366,26
      5元，業據其提出彰基醫院急診收據、門診收據等為證，
      且為被告所不爭執，原告此部分之請求應認有理由。 
　　2.看護費部分：
　　　原告主張請求住院期間即自110年1月8日下午起至同年月1
      3日止，需聘請照顧服務員全日看護，以每日2,400元計算
      ，實際支出看護費12,000元等情，並提出診斷書、免用統
      一發票收據等為證，且為被告12,000元不爭執，故原告此
      部分之請求亦堪認有理由。
　　3.安養院費用部分：
      原告主張請求自110年1月13日出院起至同年11月止，因系
      爭傷害，日常生活起居仍需仰賴專人周密照護，因而入住
      安養中心照護，以安養中心每月照護費用為30,500元（除
      2月份養護費為19,317元）、每月耗材費3,000元（除2月
      耗材費為1,900元）、傷口照護費（含2月份650元、3月份
      600元）、另於養護中心期間，需支出至醫院就診費、車
      費及復健費為2,716元至5,908元不等，並因使用救護車轉
      入支出600元，共計支出401,851元，業據提出健翔田園護
      理之家收據為證，則為被告所爭執。觀諸原告所提出之彰
      基醫院110年3月31日診斷書記載略以：「原告因左側鎖骨
      骨折、右側脛骨骨幹骨折、第12胸椎壓迫性骨折、右側遠
      端脛骨（內外踝骨）骨折於110年1月4日07:14:24至110年
      1月4日11:56:16急診室檢查及治療，於110年1月4日11:57
      :29至110年1月13日11:30:12住院檢查及治療共10日，住
      院施行左側鎖骨開放性復位及骨鋼板鋼釘固定手術、右側
      脛骨骨幹開放性復位及骨內骨髓釘固定手術、右側遠端脛
      骨（內外踝骨）開放性復位及骨鋼針、骨釘固定併石膏固
      定手術治療。住院期間需人照顧。術後建議休養12個月，
      因骨折行動不便，術後建議需專人照顧兩個月…」、110年
      4月3日診斷書記載略以：「原告因左側第七至第十二肋骨
      骨折合併血胸，於110年1月4日07:14至本院急診求診，並
      安排當日入住加護病房接受治療，期間於110年1月4日接
      受左側胸壁變形矯正手術及肋膜鬆脫術，住院日自110年1
      月4日11:52至110年1月13日11:30住院檢查及治療共10日
      。其中加護病房4日、普通病房6日。住院中需專人照護，
      出院後需他人協助3個月，建議避免搬提重物或劇烈活動
      ，休養3至6個月，並於門診及復健追蹤治療…」等語，原
      告之傷勢經醫師評估後認定需他人協助之期間應以3個月
      （含需專人看護2個月）為適當，且應休養3至6個月，並
      於門診及復健追蹤治療，是原告主張其需他人協助照顧之
      安養院費用3個月及6個月之復健費用，應屬有據；至原告
      主張逾3個月之安養院費用及逾6個月之復健費用，復未提
      出證據以實其說，則不可採。是原告請求被告給付自110
      年1月13日起至同年4月12日止之安養院相關費用103,467
      元（計算式：救護車轉出費用600元＋1月照護費33,500元＋
      2月養護費19,317元＋2月傷口費2,550元＋3月照護費30,500
      元＋3月耗材費3,600元＋〈4月照護費30,500元＋4月耗材費3,
      000元〉×12/30＝103,467元）及自110年1月13日起至同年7
      月12日之醫院就診費、車費及復健費共23,916元（計算式
      ：2,716元＋5,280元＋2,970元＋4,370元＋4,950元＋3,630元＝
      23,916元），均為有理由，應予准許；逾此部分之請求，
      尚乏依據，不應准許。
　　4.營養品費用部分：
　　　原告主張其因上開傷勢而須購買亞培葡勝納營養飲品補充
      營養，因此支出62,962元等情，則為被告所爭執，本院審
      酌原告所主張之前開保健營養品是否確實有助於原告個人
      前揭所受傷勢之復原，自始缺乏醫療院所專業醫師之說明
      或主治醫師之處方箋，實難認定原告於本件所受之具體傷
      勢，確有服用上揭保健營養品之必要性，原告復未能提出
      其他足茲證明前開保健營養品有助於個人該次傷勢復原必
      要性之佐證，故原告此部分請求，乃屬無據，不應准許。
　　5.鱸魚湯費用部分：
　　　原告主張其因上開傷勢而須購買鱸魚湯幫助傷口復原，因
      此支出19,800元等情，則為被告所爭執，本院審酌原告既
      已循正規醫療途徑至醫療院所就診接受治療，復未舉證證
      明該等支出係醫囑所建議為恢復其傷勢所必須之支出，且
      尚無從知悉鱸魚湯等對原告回復傷勢有何因果關聯，難認
      屬必要費用支出，則原告此部分請求，要屬無據，不應准
      許。
　　6.居家照護三餐費用部分：
　　　原告主張其因上開傷勢而須居家照護，因此支出自三餐費
      用26,400元等情，則為被告所爭執，本院審酌本件事故是
      否發生，原告本須自行負擔三餐膳食費用，並非因本件事
      故發生始須額外支出自身之伙食費，是難認該等花費係因
      本件侵權行為所必然須增加之支出，原告此部分之請求，
      自難准許。
　　7.居家照護復健費部分：
      按請求將來給付之訴，以有預為請求之必要者為限，得提
      起之，民事訴訟法第246條定有明文。又按當事人已證明
      受有損害而不能證明其數額或證明顯有重大困難者，法院
      應審酌一切情況，依所得心證定其數額，民事訴訟法第22
      2條第2項定有明文。因此，損害賠償之訴，原告已證明受
      有損害，有客觀上不能證明其數額或證明顯有重大困難之
      情事時，如仍強令原告舉證證明損害數額，非惟過苛，亦
      不符訴訟經濟之原則，於此種情形，法院應審酌一切情況
      ，依所得心證定其數額，以求公平。查原告主張其因上開
      傷勢而須居家照護復健，因此需支出自111年1月至同年12
      月之居家照護復健費共12,000元等情，業據其提出彰化縣
      私立安心居家長照機構收據為證，則為被告所爭執，查原
      告所提出之上開診斷書，並未有關於原告因傷須居家照護
      復健之記載，是自111年1月起至同年12月止，原告是否仍
      有因本件事故致其所受之傷勢需居家照護復健之情，則未
      提出證據以實其說，然本院衡酌原告之年齡、所受系爭傷
      害之程度、原告在訴外人漢銘醫院診接受復健治療之紀錄
      與費用，以及原告傷勢需依賴輪椅及輔具代步，無法搭乘
      大眾運輸工具等一切情況，爰依民事訴訟法第222條第1項
      、第2項規定意旨，認原告此項未來居家復健費用之請求
      以5,000元為適當；逾此金額範圍，即無從准許。
　　8.精神慰撫金部分：　
　　　按人格權受侵害時，以法律有特別規定者為限，得請求損
      害賠償或慰撫金，民法第18條第2項定有明文。次按不法
      侵害他人人格權，被害人受有非財產上損害，請求加害人
      賠償相當金額慰撫金時，法院對於慰撫金之量定，應斟酌
      實際加害情形，所造成影響、被害人痛苦之程度、兩造之
      身分地位、經濟情形及其他各種狀況，以核定相當之數額
      （最高法院47年度台上字第1221號、51年度台上字223號
      判決意旨參照）。本院審酌原告因被告之過失傷害行為，
      受有上開傷勢，其精神上自受有相當之痛苦，並參酌兩造
      之身分、教育程度、經濟狀況、本件事發原因、經過、被
      告侵權行為情節及原告所受之傷害程度等一切情況，認原
      告請求被告賠償精神慰撫金600,000元，尚屬過高，應以1
      50,000元方屬適當。
　　9.綜上，本件原告得請求被告賠償之金額為660,648元【計
      算式：366,265元＋12,000元＋103,467元＋23,916元＋5,000
      元＋150,000元＝660,648元】。
（四）按損害之發生或擴大，被害人與有過失者，法院得減輕賠
      償金額或免除之，民法第217條第1項定有明文。又按行人
      應在劃設之人行道行走，在未劃設人行道之道路，應靠邊
      行走，並不得在道路上任意奔跑、追逐、嬉戲或坐、臥、
      蹲、立，阻礙交通，道路交通安全規則第133條定有明文
      ，查本件事故之發生，被告固有如前揭所述之過失，惟原
      告於系爭路段上蹲於車道邊整理盆栽，影響系爭路段之行
      車動線，亦未注意來往行車狀況，對於本件事故之發生，
      為肇事次因，亦與有過失，且經交通部公路總局臺中區監
      理所彰化縣車輛行車事故鑑定會鑑定，鑑定結果亦同此認
      定，有系爭鑑定意見書在卷可佐。是本院綜合審酌本件事
      故發生緣由，再審酌雙方之過失情節比例一切情狀後，認
      被告應負擔80%之過失責任，原告應負擔20%之過失責任，
      並依此比例酌減被告之賠償責任。從而，原告得請求被告
      賠償之金額應為528,518元【計算式：660,648元×80%＝528
      ,518元，元以下四捨五入】。另原告尚未請領強制汽車責
      任險理賠金，故不予扣除。　　
（五）末按給付無確定期限者，債務人於債權人得請求給付時，
      經其催告而未為給付，自受催告時起，負遲延責任；其經
      債權人起訴而送達訴狀，或依督促程序送達支付命令，或
      為其他相類之行為者，與催告有同一之效力；遲延之債務
      ，以支付金錢為標的者，債權人得請求依法定利率計算之
      遲延利息；應付利息之債務，其利率未經約定，亦無法律
      可據者，週年利率為百分之五，民法第229條第2項、第23
      3條第1項前段及第203條分別定有明文。本件原告請求被
      告賠償上開費用，係以支付金錢為標的，且無確定給付期
      限，是原告就上揭所得請求之金額，請求自起訴狀繕本送
      達之翌日即110年12月22日起至清償日止，按週年利率5%
      計算之利息，併應准許。
四、綜上所述，原告依民法第184條第1項、第193條、第195條之
    規定，請求被告給付528,518元，及自起訴狀繕本送達被告
    翌日即110年12月22日起至清償日止，按週年利率5%計算之
    利息，為有理由，應予准許；逾此範圍之請求，則無理由，
    應予駁回。
五、本件事證已臻明確，兩造其餘攻擊防禦方法及所提證據，核
    與判決結果無影響，毋庸逐一論述，併此敘明。
六、本件原告勝訴部分，係就民事訴訟法第427條訴訟適用簡易
    程序所為被告敗訴之判決，依同法第389條第1項第3款規定
    ，應依職權宣告假執行，並依同法第392條第2項規定，依職
    權宣告被告如預供相當擔保，得免為假執行。又原告就勝訴
    部分所為宣告假執行之聲請，僅在促使法院為此職權之行使
    ，本院自不受其拘束，仍應逕依職權宣告假執行，惟此部分
    聲請既已依職權宣告，無再命原告提供擔保之必要，此部分
    不另為准駁之諭知，附此敘明。至於原告敗訴部分之請求，
    既為無理由而駁回，其假執行之聲請自失所依附，應併予駁
    回。
七、本件原告係於刑事訴訟程序提起民事訴訟，經本院刑事庭裁
    定移送前來，依刑事訴訟法第504條第2項規定，無庸繳納裁
    判費，且本件訴訟繫屬期間亦未增生訴訟費用事項，故無訴
    訟費用負擔問題，併予敘明。　
中    華    民    國   111    年    5     月    17    日
                  臺灣彰化地方法院彰化簡易庭
                      法  官  李欣恩
以上正本係照原本作成。　　　　　　　　　　　
如不服本判決，應於送達後20日內，向本院提出上訴狀並表明上
訴理由，如於本判決宣示後送達前提起上訴者，應於判決送達後
20日內補提上訴理由書（須附繕本）。
中　　華　　民　　國　　111 　年　　5 　　月　　17　　日
                      書記官  顏麗芸